【裁判字號】    95,易,207
【裁判日期】    951214
【裁判案由】    傷害等
【裁判全文】
臺灣雲林地方法院刑事判決               95年度易字第207號
公  訴  人  臺灣雲林地方法院檢察署檢察官
被      告  己○○
選任辯護人  詹漢山  律師
上列被告因傷害等案件，經檢察官提起公訴（94年度偵字第5018
號），本院判決如下：
    主  文
己○○共同傷害人之身體致重傷，處有期徒刑陸年。
    事  實
一、己○○與顏文聰為朋友關係。丙○○與武氏清翠為夫妻關係
    ，並於雲林縣麥寮鄉後安村254 號經營出租套房，甲○○、
    戊○○、歐世明及丁○○均為丙○○之房客。顏文聰懷疑其
    女性友人「阿咪」居住在該出租套房，並與甲○○交往，竟
    於民國94年5 月5 日18時10分許，攜帶西瓜刀，由己○○騎
    乘車號不詳之機車，搭載顏文聰至甲○○租屋處，己○○在
    該租屋處外廣場等候，顏文聰進入甲○○租屋處，二人發生
    爭吵，顏文聰徒手毆打甲○○，致使甲○○受有右手背挫傷
    合併嚴重皮下瘀血之傷害（甲○○未提出告訴）。丙○○、
    戊○○、歐世明及丁○○在出租套房六號房內，聽見吵架聲
    音，外出至廣場查看，見顏文聰與甲○○在廣場互罵，己○○手持西瓜刀站在廣場，丙○○旋報警，戊○○、歐世明及
    丁○○則圍住顏文聰及己○○，不讓二人離去，丙○○向己○○質問為何帶西瓜刀，並取走西瓜刀。待警方到達現場後
    ，將西瓜刀交由警方，警方則抄錄己○○及顏文聰年籍資料
    ，詢問甲○○是否提出傷害告訴，經己○○及顏文聰哀求，
    甲○○表示不願提出告訴後，己○○及顏文聰遂騎乘機車離
    開。
二、己○○及顏文聰離去後，仍心有不甘，遂邀集不詳姓名年籍
    之成年男子十餘名，基於普通傷害及毀損之犯意聯絡，於同
    日20時許，由己○○騎乘機車，顏文聰及其他十餘名男子攜
    帶數量不詳之鐵管，共乘一部貨車，推由己○○先抵達出租
    套房廣場圍牆外，約隔五分鐘，貨車抵達，直接開入廣場停
    放，顏文聰等十餘名男子攜帶數量不詳鐵管下車，另一名男
    子撿拾出租套房附近之木棍一支，直接往戊○○等人所在之
    六號房前進，己○○則在廣場內等候。而以顏文聰等十餘名
    男子手持鐵管及木棍之優勢，己○○於客觀上能預見以鐵管
    及木棍等物品，重毆他人身體，可能造成身體重要器官毀敗
    之結果，但己○○及顏文聰等十餘名男子主觀上均無使歐世
    明受有重傷之認識及犯意，竟仍推由顏文聰等人進入六號房
    ，適戊○○、歐世明及丁○○在房內看電視，顏文聰見戊○○後，旋向其他不詳年籍、姓名之成年男子表示「就是這間
    ，打就對了」，復手持鐵管，朝戊○○頭部重擊，戊○○見
    狀，以手阻擋，惟仍不敵，此時顏文聰等十餘名男子仍以木
    棍及鐵管毆打戊○○左眼眉間、左頭部後方、右頭部、左手
    中指、右手掌及右前臂等部位。丁○○見狀，欲起身勸阻，
    惟遭現場其他不詳男子毆打其右眉、鼻、枕部頭皮及右上臂
    等處。歐世明見狀也站起來，其他不詳男子看見歐世明站起
    來，亦分持木棍及鐵管等物，毆打歐世明右頭部、眉間鼻緣
    、頭部、右尺骨骨幹、左尺骨近肘處，並持床頭櫃及梳妝台
    鏡子砸向歐世明頭部，進而毀壞六號房內房東丙○○所有之
    展示架一組、橫桿二支、梳妝台、金屬辦公桌、三張大椅子
    、一張小椅子及紗門等物。顏文聰等十餘人離開六號房後，
    見廣場內停放有房東丙○○所有車牌號碼1475 -JZ號自小客
    車，竟承前毀損犯意，砸毀該車前、後擋風玻璃。己○○與
    顏文聰等十餘人始離去現場。戊○○、歐世明及丁○○於同
    日均送往國立臺灣大學醫學院附設醫院雲林分院（以下簡稱
    臺大雲林分院）治療，發現戊○○受有左眼眉間撕裂傷4 公
    分、左頭部後方3 ×3 公分皮下出血、右頭部2 公分撕裂傷
    、左手中指脫臼、左、右手掌擦傷瘀血、右前臂瘀血等傷害
    ；丁○○則受有右眉裂傷、鼻裂傷、枕部頭皮裂傷、右上臂
    裂傷等傷害。歐世明則受有右頭部5 公分撕裂傷、眉間鼻緣
    3 公分撕裂傷合併眼眶皮下出血、頭部外傷、兩眼視力受損
    失明（按：失明部分事後經診斷僅有左眼失明）、右尺骨骨
    幹骨折、左尺骨近肘處粉碎性骨折關節面破損等傷害；復於
    94年5 月6 日送至長庚醫院急診就醫，同日住院接受治療，
    同年5 月11日接受手術，同年5 月31日出院時診斷受有「1.
    左手尺骨骨折術後；2.右手尺骨骨折術後；3.鼻骨斷裂；4.
    外傷性眼底神經性病變併左眼失明」等傷害，其中左眼失明
    已造成毀敗一目視能之重傷害結果。
三、案經戊○○、歐世明、丁○○及丙○○訴由雲林縣警察局臺
    西分局報告臺灣雲林地方法院檢察署檢察官偵查起訴。
    理  由
一、訊據被告己○○坦承於94年5 月5 日18時10分許，與案外人
    甲○○在出租套房發生爭執，並於同日20時許，再度前往出
    租套房等情不諱。惟否認有何上揭犯行，辯稱：與顏文聰無
    犯意聯絡及行為分擔，再度返回出租套房，係為取回遺失在
    現場之健保卡云云（詳本院卷29頁）。然查：
  (一)被告與案外人顏文聰因與證人甲○○間之糾紛，進而與證人
    戊○○、歐世明及丁○○等人結怨：
  1.被告與案外人顏文聰於94年5 月5 日18時10分許，攜帶西瓜
    刀，由被告騎乘機車搭載案外人顏文聰至證人甲○○租屋處
    ，推由案外人顏文聰毆打證人甲○○，致使甲○○受有右手
    背挫傷合併嚴重皮下瘀血之傷害。而出租套房之房東丙○○
    及房客戊○○、歐世明及丁○○見狀，圍住被告及案外人顏
    文聰等人，不讓二人離去，經警方據報到場處理，及證人甲○○表示不願提出告訴後，被告及案外人顏文聰始得離去現
    場等情，業據證人甲○○於本院證稱：當天下午約17時30分
    許，顏文聰去找我，說要找金門，我說是我，就要打我，打
    到外面，被告站在外面機車旁，機車上插一把西瓜刀，被告
    看見人多，就拿起西瓜刀，我出去後就把西瓜刀拿過來，並
    質問為何帶西瓜刀，被告說是顏文聰帶過去的，我交給派出
    所，後來他們拜託我不要告他們等語等語（詳本院卷141 至
    144 頁），經核與(1)證人武氏清翠於本院證稱：被告騎機車
    載一個人來，後面那個人下車去找甲○○，甲○○與該男子
    打架。房客跑出來，很多人圍起來，警察來後就結束，被告
    他們騎機車離開等語（詳本院卷133 至134 頁）；(2)證人歐
    世明於本院證稱：不認識被告及顏文聰，甲○○是我叔叔，
    當日18時下班回到宿舍後，甲○○跑到房間走廊叫我們三人
    （即戊○○、歐世明及丁○○），外出後，發現被告在廣場
    上手持西瓜刀，與顏文聰要打甲○○。被告看見我們出來，
    便將西瓜刀丟在地上，我們圍住不讓被告及顏文聰離開，等
    候警察。警察過來留下被告及顏文聰資料，並詢問是否提出
    告訴，經甲○○表示不願提出告訴，被告及顏文聰便共乘機
    車離去等語（詳本院卷76至78、83頁）；(3)證人戊○○於本
    院證稱：不認識被告及顏文聰，當天剛下班時，很多人在外
    面，聽到有人在喊叫，我們聽到聲音後出房間，在廣場上看
    到被告、顏文聰與甲○○互相叫罵，也有動手。房東報警，
    警察來後，抄錄證件資料，並在被告及顏文聰的機車上，找
    到西瓜刀等語（詳本院卷85至87頁）；(4)證人丁○○於本院
    證稱：不認識被告及顏文聰，當天18時許，外面吵架，甲○○在走廊，有人追打甲○○，我們房內的人出來勸架，我們
    出來時，在出租房間走廊看見甲○○遭被告及顏文聰追，到
    廣場處，看到被告及顏文聰，機車上有帶刀，沒有看到他們
    打架。因為有人報警，警察來之後，請他們拿出證件，並在
    機車上找到西瓜刀等語大致相符（詳本院卷91至93、95頁）
    ，並有臺大雲林分院診斷證明書一紙在卷可稽（警卷第34頁
    ），足認屬實。由此可見，案外人顏文聰因懷疑其女性友人
    居住在證人丙○○所經營之出租套房處，並與證人甲○○交
    往，而與被告攜帶西瓜刀，共乘一部機車，前往該出租套房
    處，欲與證人甲○○理論。惟案外人顏文聰未預料到渠等紛
    爭引起同住在該出租套房之其他房客關切，並遭證人戊○○
    、歐世明及丁○○等年輕力壯之人圍住而無法離去，必須等
    到警方到達現場，且向證人甲○○拜託後，始得離去。被告
    與案外人顏文聰原以趾高氣揚方式，到證人甲○○租屋處興
    師問罪，惟因人手不足，而遭證人戊○○、歐世明及丁○○
    反撲。被告及案外人顏文聰等人顏面盡失，心中對於證人戊○○、歐世明及丁○○懷有怨恨甚明，自有傷害證人戊○○
    、歐世明及丁○○等人之動機。
  2.又證人戊○○、歐世明及丁○○等三人於本院作證時，係採
    取隔離詰問，渠等三人對於如何目睹被告、案外人顏文聰與
    證人甲○○間之紛爭，前後所述大致相符，應可採信。惟仍
    有部分細節，諸如(1)因何原因外出查看（係證人甲○○至六
    號房門口呼叫？抑或聽見廣場有吵架聲音？）；(2)西瓜刀位
    於何處（係被告手持？抑或放置在機車置物箱附近？）等有
    所不符。惟此等不符均屬細節性事項，或許因過於瑣碎，抑
    或非主要衝突發生原因及過程，並無任何足以使證人形成深
    刻記憶之歷程，亦有可能因時間經過而記憶淡忘或模糊。然
    不論係屬何種原因，上揭細微瑕疵，並不影響本院認定整體
    糾紛發生經過，亦難僅以上揭細微瑕疵，即認定證人戊○○
    、歐世明及丁○○等人所述全然不可信，併此說明。
  (二)被告與案外人顏文聰等人，係基於傷害及毀損之犯意聯絡，
    而返回上開租屋處，毆打證人戊○○、歐世明及丁○○，並
    砸毀證人丙○○所有之自小客車及六號房內之物品：
  1.證人歐世明於本院證稱：20時許，我在宿舍房內看電視，顏
    文聰帶10餘人，由顏文聰持鐵棒，其餘人分持帶有釘子的木
    材，直接衝進來，顏文聰說「就是這間，打就對了」，便開
    始毆打戊○○，丁○○過去要分開他們，也被毆打，我要站
    起來，一票人就過來打，被打到左眉處，眼睛失明，手斷掉
    ，意識模糊，記得有人拿鏡子砸我頭，也有拿床頭櫃丟向我
    。不知道被誰打，也不知道被鐵棍或釘子木棍打，但確定有
    看到顏文聰衝進來等語（詳本院卷79至81 頁）； 經核與(1)
    證人戊○○於本院證稱：當日20時許，我與歐世明、丁○○
    在房內看電視，看見顏文聰帶十幾個人持木棒及鐵棍進來，
    顏文聰說「就是他們」後，就以木棍打我的頭，我用手去阻
    擋，仍被繼續毆打頭部，直到我倒下等語（詳本院卷87至88
    頁）；(2)證人丁○○於本院證稱：當天20時許，我與戊○○
    、歐世明在房內，我剛從浴室出來，看見七、八個人進來，
    有人說「那個人、那個人」，之後就拿鐵棒及玻璃杯毆打，
    先拿鐵棒毆打戊○○頭部，被戊○○以手阻擋，之後就亂打
    ，我的頭部也有被木棍毆打，歐世明被床頭櫃砸到等語（詳
    本院卷93至94頁）；(3)證人丙○○於本院證稱：我車子前後
    擋風玻璃、出租套房六號房內之展示架一組、橫桿二支、梳
    妝台、金屬辦公桌、三張大椅子、一張小椅子及紗門均遭砸
    毀等語大致相符（詳本院卷169 頁），並有長庚醫院診斷證
    明書一紙、臺大雲林分院驗傷診斷書三紙及現場照片八張在
    卷可稽，足認案外人顏文聰帶同十餘名不詳姓名之成年人，
    分持鐵管及帶有鐵釘之木棍，進入出租套房六號房內，毆打
    證人歐世明、戊○○及丁○○，並使證人歐世明、戊○○及
    丁○○受有如事實欄所示之傷害，並砸毀證人丙○○所有如
    事實欄所示之物品。
  2.又證人丙○○於本院證稱：照片內的角木材是放在出租套房
    旁邊，鐵管是他們自己帶來的等語甚詳（詳本院卷170 頁）
    。而證人丙○○為出租套房房東，對於其經營之出租套房附
    近，有何物品，自然知之甚詳。依此，案外人顏文聰等十餘
    名傷害證人戊○○、歐世明及丁○○所使用之凶器，鐵管部
    分是案外人顏文聰等人自行攜帶。至於帶有鐵釘之木棍，則
    係在出租套房附近所拾獲無誤。
  3.此外，證人武氏清翠於本院證稱：被告騎機車停放在圍牆靠
    馬路的地方，約隔五分鐘後，一台貨車載十幾個人進入廣場
    ，十幾個人進入出租套房，而被告在廣場外面等候。確定被
    告與貨車上的人一起進入出租套房廣場。在該十幾個人進入
    廣場的時候，我都在庭院內走來走去，這段期間沒有人發動
    機車離開。後來貨車上的人離開後，廣場及出租套房已無與
    被告一起來的人等語甚詳（詳本院卷135 、139 、140 頁）
    。由此可見，被告騎乘機車抵達出租套房圍牆外大門後，案
    外人顏文聰等人始共乘一部自小貨車抵達圍牆外大門，兩者
    抵達現場之時間固然相隔五分鐘。但考量(1)被告與案外人顏
    文聰均認於同日18時許，遭證人戊○○等人羞辱，亟欲討回
    ，二人利害關係相同；(2)案外人顏文聰等十餘人進入六號房
    內毆打時，被告站立在廣場等候，有把風及避免他人趁隙逃
    出之意思；(3)案外人顏文聰等人為傷害及毀損犯行後，被告
    與案外人顏文聰等人共同離去現場，彼此間有密切之分工關
    係存在等情節（其餘部分參照後述判決理由(四)2.部分），足
    認被告與案外人顏文聰等十餘人，就傷害及毀損犯行，有犯
    意聯絡及行為分擔甚明。
  4.至於證人歐世明於本院證稱：當日20時許，這批人進來房間
    毆打時，沒有看到被告等語（詳本院卷83頁），經核與證人
    戊○○於本院證稱：整個過程中沒有看到被告，印象中沒有
    他的聲音等語（詳本院卷88頁）；證人丁○○於本院證稱：
    整個過程沒有看到被告，不知道被告有無過去，也沒有聽到
    被告的聲音等語相符（詳本院卷94頁）。惟被告所分擔者為
    帶領、把風及看守之工作，而非實際下手。而被告既未進入
    房內毆打證人戊○○等人，則證人戊○○、歐世明及丁○○
    於遭受毆打過程中，並未看見被告，亦與事理無違。此外，
    證人戊○○及丁○○於94年5 月16日員警製作警詢筆錄時，
    固然均表示：我要提出告訴，告顏文聰傷害告訴等語（詳警
    卷26、30頁），而未提及對被告提出告訴。但被告既未進入
    六號房內毆打證人歐世明、戊○○及丁○○，則證人戊○○
    及丁○○應係基於謹慎之心態，始未明確對被告提出告訴，
    尚不得據此認定證人戊○○及丁○○未在第一次製作警詢筆
    錄時對被告提出告訴，即認定證人戊○○及丁○○主觀上認
    為被告未參與本案。準此，證人戊○○等人上揭證詞及於警
    詢中是否對被告提出告訴與否部分，均不足為有利於被告之
    認定。
  (三)被告及案外人顏文聰等十餘名男子係基於普通傷害犯意而為
    ，主觀上無重傷害之認識及犯意，但被告於客觀上可預見案
    外人顏文聰等人之行為，有可能造成重傷害之結果：
  1.證人歐世明於本院證稱：左眼現在完全看不到，醫生說水晶
    體已經受傷，壓迫到神經，日後復原之可能性不高等語甚詳
    ，並有長庚醫院診斷證明書一紙在卷可稽（警卷第32頁）。
    堪認證人歐世明之左眼，因案外人顏文聰等人之毆打行為，
    已經受有「外傷性眼底神經性病變併左眼失明」之傷害，而
    此等傷害既已造成證人歐世明左眼失明，自該當修正前刑法
    第10條第4 項第1 款「毀敗一目之視能」之重傷害。
  2.被告與案外人顏文聰邀集十餘名男子，事先準備鐵管數支，
    共同至出租套房尋仇，又有人在現場撿釘有鐵釘之木棍進入
    房內，已如前述。而鐵管及木棍，均屬堅硬材質，猛力毆擊
    ，均足以造成身體重要器官無法復原之傷害。被告以當時人
    數優勢及使用兇器之材質以觀，在客觀上自得預見案外人顏
    文聰等人之行為，有可能因用力過猛或情緒無法控制，而導
    致使他人受有重傷害之結果甚明。
  (四)證人丙○○證詞及被告所辯不足採信之部分：
  1.證人丙○○於本院證稱：發生第一次紛爭後，我去查看北邊
    二號房，這時他們就來，一群人大小聲，先去六號房，出來
    後砸毀我的車子，後來又去敲打甲○○房間，這時聽到被告
    說「住在這裡」，撞開甲○○的房間，要打甲○○，沒有找
    到，就說「找房東」，要打我，撞另一間房間，但撞不開云
    云（詳本院卷170 、171 頁）。然查，被告與顏文聰等十餘
    人進入出租套房廣場處時，證人武氏清翠在證人丙○○之自
    小客車內，等候證人丙○○自出租套房外出之事實，業據證
    人武氏清翠於本院證述屬實。是證人武氏清翠目睹案件發生
    經過已證述被告站在廣場處等候，而未前往證人丙○○房間
    找尋，應屬可信。況且，案外人顏文聰抵達出租套房後，直
    接前往六號房，顯然，尋仇之對象，應係針對證人戊○○等
    人，而不及於房東丙○○。至於砸毀證人丙○○所有自小客
    車及六號房內之物品，應係基於洩恨所為，而非要針對證人
    丙○○為傷害行為。況且，證人丙○○躲在出租套房二號房
    間內，並未看見全程發生經過。因此，證人丙○○上開證述
    ，應係事後聽聞他人轉述或是基於推測，非親自目擊而得到
    之印象，並不可採。
  2.又證人武氏清翠於本院證稱：我在庭院裡面走來走去，沒有
    看到健保卡，也沒有人在找健保卡等語甚詳（詳本院卷134
    、138 頁）。而被告等人抵達出租套房後，至離開為止，證
    人武氏清翠全程在出租套房廣場，並未看見有人在找健保卡
    。足見，被告應非為了找尋遺失之健保卡，而再度返回出租
    套房。此外，被告於當日18時許，甫因傷害糾紛，與出租套
    房內之人發生爭執，並為證人戊○○等人圍住而無法離去，
    其於同日20時許，僅為找尋健保卡，而單獨返回出租套房處
    之情形，亦難以想像。況且，被告若係為找尋健保卡，而返
    回出租套房，則抵達後，直接進入廣場內找尋即可，而沒有
    必要在圍牆外等候，直至案外人顏文聰等十餘人抵達後，始
    一起進入出租套房廣場，並待案外人顏文聰等人為傷害行為
    完畢後，始一起離開現場，足見案外人顏文聰等十餘名男子
    之傷害及毀損行為，應係在渠等犯意聯絡及行為分擔範圍內
    。是被告上開所辯，應屬卸責之詞，不足採信。
  (五)綜上所述，本件事證明確，被告犯行，堪以認定。
二、按行為後法律有變更者，適用行為時之法律，但行為後之法
    律有利於行為人者，適用最有利於行為人之法律，現行刑法
    第2 條第1 項定有明文。又比較新舊法時，應就罪刑有關之
    共犯、未遂犯、想像競合犯、牽連犯、連續犯、結合犯，以
    及累犯加重、自首減輕暨其他法定加減原因（如身分加減）
    與加減例等一切情形，綜其全部罪刑之結果而為比較。最高
    法院95年度第8 次刑事庭會議決議可資參照。關於被告己○○犯行新舊法比較援引附表所示（想像競合犯部分無新舊法
    比較問題，但仍於附表說明）。核被告所為，係犯刑法第27
    7 條第2 項後段傷害致重傷罪、同條第1 項普通傷害罪及第
    354 條毀損罪。公訴意旨認被告就傷害歐世明致重傷部分，
    應依重傷害罪處斷，尚有未洽，惟起訴事實相同，爰依法變
    更起訴法條。被告與顏文聰及該十餘名不詳姓名成年男子間
    ，具有犯意聯絡及行為分擔，依修正前刑法第28條規定，為
    共同正犯。被告以一故意傷害行為，分別觸犯二個普通傷害
    罪及一個傷害致重傷罪，依修正後刑法第55條前段規定，為
    想像競合犯，應依法從一重之傷害致重傷罪處斷。又被告所
    犯傷害致重傷罪與毀損罪間，有方法結果牽連關係，為牽連
    犯，應依修正前刑法第55條規定，從一重以傷害致重傷罪論
    處。公訴意旨認其所上開二罪間應予分論併罰，尚有未洽，
    併此說明。爰審酌被告與顏文聰二人，僅懷疑女性友人「阿
    咪」居住在丙○○所經營之出租套房內，並與甲○○交往，
    便起意毆打甲○○，其行為已有可議，復因遭戊○○、歐世
    明及丁○○圍住，靜待警方到來，即對戊○○等人心生怨恨
    ，亟欲在短時間內報復，竟邀集十餘名男子，以不計後果方
    式，分持鐵管及木棍，重毆戊○○、歐世明及丁○○，造成
    渠等三人均受有嚴重傷勢，被告及顏文聰等人之手段甚為兇
    殘，惡性重大，及歐世明為68年3 月17日生，年僅27歲，在
    遭受毆打後，導致左眼失明，往後日常生活均造成嚴重不便
    ，亦為此生永久性傷害，無回復可能，實非金錢或訴訟結果
    所能彌平其傷痛，暨犯後否認犯行等一切情狀，量處如主文
    所示之刑。至於卷附照片所示木棍及鐵管各一支，固屬被告
    與案外人顏文聰等十餘名男子用以傷害戊○○等人身體所用
    ，其中木棍係在出租套房處所拾獲，非屬被告與案外人顏文
    聰等十餘名男子所有，亦非屬違禁物，自不宣告沒收。另鐵
    管屬被告及案外人顏文聰等十餘名男子所共有，惟鐵管連同
    上揭木棍，經雲林縣警察局臺西分局拍照存證後，放置在分
    局贓物室內，並未併同將證物送檢察官，惟現因分局贓物室
    搬遷而遺失之事實，有公務電話一紙在卷可稽（詳本院卷60
    頁），該鐵管既已遺失，且非違禁物，亦無併予宣告沒收之
    必要。
據上論斷，應依刑事訴訟法第299 條第1 項前段、第300 條，刑
法第2 條第1 項前段、第277 條第1 項、第2 項後段、第354 條
、刑法第55條前段、修正前刑法第28條、第55條，罰金罰鍰提高
標準條例第1 條前段，判決如主文。
本案經檢察官乙○○到庭執行職務
中    華    民    國    95    年    12    月    14    日
                  刑事第二庭    審判長法  官  林  輝  煌
                                      法  官  李  貞  瑩
                                      法  官  柯  志  民
以上正本證明與原本無異。
如不服本判決，應於判決送達後10日內，向本院提出上訴狀。
中    華    民    國    95    年    12    月    14    日
                                      書記官  魏  輝  碩
附表
┌────────┬────────┬────────┬────────┐
│法        條    │修正前規定      │修正後規定      │新舊法之適用    │
├────────┼────────┼────────┼────────┤
│刑法第10條第4 項│毀敗一目或二目之│毀敗或嚴重減損一│(一)適用舊法。    │
│第1 款關於重傷害│視能。          │目或二目之視能。│(二)被告行為後，刑│
│之定義          │                │                │法業已修正施行，│
│                │                │                │其中第10條第4項 │
│                │                │                │有關重傷之定義，│
│                │                │                │已由原先須達到「│
│                │                │                │毀敗」身體機能之│
│                │                │                │程度，變更為「毀│
│                │                │                │敗」或「嚴重毀損│
│                │                │                │」身體機能均屬之│
│                │                │                │，因屬構成要件之│
│                │                │                │變更，自有必要比│
│                │                │                │較新舊法，經比較│
│                │                │                │結果，以修正前刑│
│                │                │                │法要件較有利於行│
│                │                │                │為人，是應依刑法│
│                │                │                │第2 條第1 項前段│
│                │                │                │規定，適用修正前│
│                │                │                │刑法規定。      │
├────────┼────────┼────────┼────────┤
│刑法第277 條第1 │罰金罰鍰提高標準│刑法施行法第1 條│(一)適用舊法。    │
│項普通傷害罪及同│條例第1 條前段規│之1 規定：「中華│(二)本件被告所犯刑│
│法第354 條毀損罪│定：「依法律應處│民國94年01月07日│法第277 條第1 項│
│法定刑關於罰金部│罰金、罰鍰者，就│刑法修正施行後，│及同法第354 條等│
│分：罰金罰鍰提高│其原定數額得提高│刑法分則編未修正│罪之法定刑有罰金│
│標準條例第1 條前│為2 倍至10倍。」│之條文定有罰金者│刑（各為銀元1,00│
│段、現行法規所定│現行法規所定貨幣│，自94年01月07日│0 元及500 元以下│
│貨幣單位折算新臺│單位折算新臺幣條│刑法修正施行後，│），且為刑法分則│
│幣條例第2 條、刑│例第2 條規定：「│就其所定數額提高│編未修正之條文而│
│法第33條第5 款  │現行法規所定金額│為30倍，但72年06│定有罰金刑者，於│
│                │之貨幣單位為圓、│月26日到94年01月│刑法施行法第1條 │
│                │銀元或元者，以新│07日新增或修正之│之1 修正增訂前，│
│                │臺幣元之3 倍折算│條文，就其所定數│其貨幣單位為銀元│
│                │之。」          │額提高為3 倍。」│，是被告所犯刑法│
│                │刑法第33條第5 款│刑法第33條第5 款│第277 條第1 項及│
│                │規定：「罰金：1 │規定：「罰金：新│同法第354 條等罪│
│                │元以上。」      │臺幣1,000 元以上│罰金刑之提高標準│
│                │                │，以百元計算之。│，於適用罰金罰鍰│
│                │                │」              │提高標準條例第1 │
│                │                │                │條前段及現行法規│
│                │                │                │所定貨幣單位折算│
│                │                │                │新臺幣條例第2 條│
│                │                │                │規定換算為新臺幣│
│                │                │                │時，刑法第277 條│
│                │                │                │第1 項普通傷害罪│
│                │                │                │法定刑罰金部分，│
│                │                │                │應為罰金新臺幣30│
│                │                │                │,000元以下（乘以│
│                │                │                │10，再乘以3）； │
│                │                │                │同法第354 條毀損│
│                │                │                │罪法定刑罰金部分│
│                │                │                │，應為罰金新臺幣│
│                │                │                │15,000元以下。如│
│                │                │                │適用刑法施行法第│
│                │                │                │1 條之1 規定提高│
│                │                │                │30倍，則刑法第27│
│                │                │                │7 條第1 項普通傷│
│                │                │                │害罪之法定罰金刑│
│                │                │                │，為罰金新臺幣30│
│                │                │                │,000元以下（乘以│
│                │                │                │30）；同法第354 │
│                │                │                │條毀損罪之法定罰│
│                │                │                │金刑為罰金新臺幣│
│                │                │                │15,000元以下，故│
│                │                │                │關於法定刑為罰金│
│                │                │                │部分之提高標準，│
│                │                │                │新法非較有利於被│
│                │                │                │告，本案關於刑法│
│                │                │                │第277 條第1 項及│
│                │                │                │同法第354 條之罪│
│                │                │                │法定刑罰金提高標│
│                │                │                │準部分，均應依刑│
│                │                │                │法第2 條第1 項前│
│                │                │                │段規定，適用行為│
│                │                │                │時之法律即罰金罰│
│                │                │                │鍰提高標準條例第│
│                │                │                │1條 前段及現行法│
│                │                │                │規所定貨幣單位折│
│                │                │                │算新臺幣條例第2 │
│                │                │                │條之規定。      │
│                │                │                │(三)法定刑罰金部分│
│                │                │                │，依修正前刑法第│
│                │                │                │33條第5 款規定，│
│                │                │                │及罰金罰鍰提高標│
│                │                │                │準條例第1 條前段│
│                │                │                │提高後，再依現行│
│                │                │                │法規所定貨幣單位│
│                │                │                │折算新臺幣條例第│
│                │                │                │2 條換算為新臺幣│
│                │                │                │時，為新臺幣6元 │
│                │                │                │以上至30元以上，│
│                │                │                │依修正後刑法第33│
│                │                │                │條第5 款規定，為│
│                │                │                │新臺幣1,000 元以│
│                │                │                │上，修正後刑法第│
│                │                │                │33條第5 款規定非│
│                │                │                │較有利於被告，依│
│                │                │                │刑法第2 條第1項 │
│                │                │                │前段規定，應適用│
│                │                │                │修正前刑法第33  │
│                │                │                │條第5 款規定。  │
├────────┼────────┼────────┼────────┤
│刑法第28條      │二人以上共同實施│二人以上共同實行│(一)適用舊法。    │
│共同正犯        │犯罪之行為者，皆│犯罪之行為者，皆│(二)被告與顏文聰等│
│                │為正犯。        │為共犯。        │十餘名男子共同為│
│                │                │                │傷害致重傷、普通│
│                │                │                │傷害及毀損罪等犯│
│                │                │                │行，屬實行犯罪行│
│                │                │                │為之正犯，則本案│
│                │                │                │適用修正施行前刑│
│                │                │                │法第28條規定論擬│
│                │                │                │，並無不利於被告│
│                │                │                │。因此，應依刑法│
│                │                │                │第2 條第1 項前段│
│                │                │                │規定，依修正前刑│
│                │                │                │法第28條規定，論│
│                │                │                │以共同正犯。    │
├────────┼────────┼────────┼────────┤
│刑法第55條      │犯一罪而其方法或│已刪除          │(一)適用舊法。    │
│牽連犯          │結果之行為犯他罪│                │(二)被告所犯傷害致│
│                │名者，從一重處斷│                │重傷及毀損罪等間│
│                │。              │                │，有方法、結果之│
│                │                │                │牽連關係，依修正│
│                │                │                │前刑法第55條規定│
│                │                │                │，應從一重處斷，│
│                │                │                │於適用新法時應分│
│                │                │                │論併罰，修正後刑│
│                │                │                │法之規定並非較有│
│                │                │                │利於被告，依刑法│
│                │                │                │第2 條第1 項前段│
│                │                │                │規定，仍應適用修│
│                │                │                │正前刑法第55條規│
│                │                │                │定，從一較重之傷│
│                │                │                │害致重傷罪罪論處│
│                │                │                │。              │
├────────┼────────┼────────┼────────┤
│刑法第55條前段  │一行為而觸犯數罪│一行為而觸犯數罪│(一)適用新法。    │
│想像競合犯      │名，從一重處斷。│名者，從一重處斷│(二)被告一傷害行為│
│                │                │。但不得科以較輕│，同時侵害種類相│
│                │                │罪名所定最輕本刑│同之數個法益，係│
│                │                │以下之刑。      │一行為觸犯數罪名│
│                │                │                │，為同種想像競合│
│                │                │                │犯，而修正後刑法│
│                │                │                │第55條前段但書增│
│                │                │                │訂想像競合從一重│
│                │                │                │處斷時，不得科以│
│                │                │                │較輕罪名所定最輕│
│                │                │                │本刑以下之刑，為│
│                │                │                │法理之明文化，非│
│                │                │                │屬法律之變更，並│
│                │                │                │無比較新舊法之問│
│                │                │                │題。爰依修正後刑│
│                │                │                │法第55條前段規定│
│                │                │                │從一重之傷害致重│
│                │                │                │傷罪處斷（最高法│
│                │                │                │院95年度臺上字第│
│                │                │                │6159號判決參照）│
│                │                │                │。              │
└────────┴────────┴────────┴────────┘
論罪之法條全文：
刑法第277 條
傷害人之身體或健康者，處三年以下有期徒刑、拘役或一千元以
下罰金。
犯前項之罪因而致人於死者，處無期徒刑或七年以上有期徒刑；
致重傷者，處三年以上十年以下有期徒刑。
刑法第354條
毀棄、損壞前二條以外之他人之物或致令不堪用，足以生損害於
公眾或他人者，處二年以下有期徒刑、拘役或五百元以下罰金。


司法院資訊處製作；財團法人民間司法改革基金會備份。
